臺中高等行政法院判決　　　　　　　　　　　　　　　　九十三年度簡字第一九號
　　原　　　告　甲○○
　　被　　　告　臺中縣政府
　　代　表　人　乙○○
　　訴訟代理人　丙○○
右當事人間因就業服務法事件，原告不服行政院勞工委員會中華民國九十二年九月三
十日台勞訴字第○九二○○四一五○六號訴願決定，提起行政訴訟。本院判決如左︰
　　主  文
原告之訴駁回。
訴訟費用由原告負擔。
    事實及理由
一、原告起訴意旨略謂：(一)緣被告於民國（以下同）九十二年七月三日府勞資字第○
    九二○一七三七七二號違反就業服務法罰鍰案件處分書，以原告甲○○非法容留
    未向行政院勞工委員會申請工作許可之越南籍外國人PHAM TAI NGOC（以下稱Ｐ
    君）於自宅從事家庭幫傭工作，案經台中縣霧峰分局於九十二年六月三十日以霧
    警外字第○九二○五四五四三○○號函移送被告核處，經被告以九十二年七月三
    日府勞資字第○九二○一七三七七二號處分書，依就業服務法第四十四條及第六
    十三條第一項規定，處原告新台幣（下同）十五萬元，原告訴願亦遭駁回。查被
    告台中縣政府及行政院勞工委員會之行政處分及訴願決定，所持理由略以：「查
    本件訴願人於偵訊筆錄中已承認曾在其住家幫忙打掃清潔和整理住所，Ｐ君之偵
    訊筆錄亦陳述替訴願人打掃整理家裡．．．且訴願人及Ｐ君復於偵訊筆錄中坦承
    不諱．．．末查，本件Ｐ君為訴願人從事打掃工作，訴願人則提供Ｐ君吃、住及
    新台幣一萬八千元，訴願人與Ｐ君間已存有聘僱關係．．．」云云。(二)惟查，「
    稱僱傭者，謂當事人約定，一方於一定或不定之期限內為他方服勞務，他方給付
    報酬之契約。」民法第四百八十二條定有明文。亦即一方之服勞務，與他方之給
    付報酬間，須立於對價關係，始成立僱傭關係。若彼此間非立於對價關係，則雖
    然一方曾為他方服勞務，他方曾給付金錢與該方，亦與民法所稱僱傭有間。本件
    Ｐ君係因為常至市場買水果，與在市場賣水果之原告認識，進而成為朋友，其後
    偶而至原告家中作客並過夜，因Ｐ君知道原告擺攤賣水果，甚為忙碌，因此曾經
    在住宿後，會主動整理自己所居住之房間（此並非原告授意），既然係在原告家
    中作客，當然亦與原告及家人一起用餐。其後，因為Ｐ君表示要回國，缺少盤纏
    ，向原告借用一萬八千元，原告雖知Ｐ君借後不太可能還錢，然畢竟係朋友，且
    Ｐ君獨自一人在台，出外靠朋友，原告因此「借」給Ｐ君一萬八千元。是原告給
    Ｐ君一萬八千元、Ｐ君在原告家中食宿，與Ｐ君曾經在原告家中打掃等，均非因
    為原告曾僱用Ｐ君從事打掃工作，而提供食宿及酬勞，其二者之間，根本無任何
    對價關係存在。(三)綜上所述，原處分與訴願決定並未查明Ｐ君從事打掃工作、在
    原告家中食宿，及原告給與一萬八千元，其二者之間，是否有對價關係存在，率
    而認定原告有僱用Ｐ君，並處以罰鍰，其處分及訴願決定顯有違誤，請撤銷原處
    分及訴願決定，以保權益。
二、被告答辯主張略以：(一)原告之警訊筆錄略以：「‧‧‧。問：本所於九十二年四
    月十一日下午十六時許，在臺中縣霧峰鄉○○村○○路四三六號前，當場緝獲逃
    逸外勞PHAM TAI NGOC（以下簡稱中文名字阿蘭），而從其身上查扣到一張重機
    車JJH818行照和她所騎乘之重機車JJH818乙部，警方查詢該重機車車主是你甲○
    ○所有，你做何解釋？答：她所騎乘之機車和行照是我提供給她的沒錯。問：阿
    蘭說她從原雇主宅逃逸在外的事情，你都知道？你還提供住所和租房屋供她及朋
    友居住（在太平市○○路市場附近）？曾經在你住宅幫忙打工？答：她一開始騙
    我，後來被我知道。我只幫她租房子二個月，以我的名義跟屋主簽約。阿蘭是曾
    在我住家幫忙打掃清潔和整理住所，我沒有限定她，她都會主動幫我。」，復互
    核外國人Ｐ君之警訊證詞略以：「‧‧‧。問：警方提供甲○○所有之機車車號
    JJH818行照和甲○○本人照片（經查年籍為三十一年八月十七日生，Ｚ0000
    00000住臺中縣大里市○○里○○路三五九號）你可認識？答：機車行照是
    我向他借用時，他交付我的，照片上的人就是甲○○我認得。問：你認識甲○○
    多久？情形為何？如何認識？答：我認識甲○○有一年多，從我來台灣之後不久
    ，我因常到市場閒逛，甲○○他在市場賣水果，間接認識，之後我也常去他的家
    中幫忙，他可能看我們可憐除了供我們吃東西外，我有客人沒地方住，有時他也
    會提供他家房間供我們休息睡覺，因為他做生意忙，家裡清潔工作，我都會替他
    打掃整理，何先生就會多少提供一些物質補償我，甚至我沒有錢花用需要零用錢
    跟他要，他也會給我，像這一次，我沒有剩餘的錢回越南，我開口向他拿，他就
    拿給我新臺幣壹萬捌仟元給我買機票和罰金。問：妳說甲○○跟你認識一年多，
    他知道妳是逃逸外勞？答：知道。問：甲○○有無非法雇用你工作？薪資為何？
    答：我逃逸之後，我有幾天到他家幫忙家裡清潔打掃工作，他只提供我住處休息
    睡覺和吃飯，並沒有另外給我錢，‧‧‧。」揆諸上揭各節，證述情節互核相符
    ，故原告違反就業服務法第四十四條規定：「任何人不得非法容留外國人從事工
    作。」明確無訛。(二)原告訴稱依民法第四百八十二條規定，一方之服務與他方之
    給付報酬間，須立於對價關係，始成立僱傭關係。若彼此間非立於對價關係，則
    雖然一方曾為他方服勞務，他方曾給付金錢與該方，亦與民法所稱僱傭有間。本
    件，Ｐ君係因為常至市場買水果，與在市場賣水果之原告認識，進而成為朋友，
    其後偶而至原告家中作客並過夜，Ｐ君在住宿後，會主動整理自己所居住之房間
    ，並非原告授意。既然係在原告家中作客，當然亦與原告及家人一起用餐。其後
    ，因為Ｐ君表示要回國，乃向原告借用壹萬八仟元，原告係基於朋友互助，因此
    借給Ｐ君，是原告給Ｐ君壹萬八仟元，及Ｐ君在原告家中食宿，與Ｐ君曾經在原
    告家中打掃等，並非因為原告曾僱用Ｐ君從事打掃工作，而提供食宿及酬勞，其
    二者之間，根本無任何對價關係存在，原處分與訴願決定，並未予查明其間是否
    有對價關係存在，率而認定原告有僱用Ｐ君，其處分及訴願決定顯有違誤云云，
    惟查，本件原告於偵訊筆錄中已承認Ｐ君曾在其住家幫忙打掃清潔和整理住所，
    且Ｐ君之偵訊筆錄亦陳述替原告打掃整理家裡，原告違法情節既經警方查獲，原
    告及Ｐ君復於偵訊筆錄中坦承不諱，原告違規情事洵堪認定。(三)綜上所述，原告
    違反就業服務法之事實，顯已確鑿，案經臺中縣警察局霧峰分局查獲屬實，原行
    政處分並無不當之處，請判決駁回原告之訴。
三、按「任何人不得非法容留外國人從事工作。」、「違反第四十四條‧‧‧規定者
    ，處新臺幣十五萬元以上七十五萬元以下罰鍰。‧‧‧」分別為就業服務法第四
    十四條及第六十三條第一項所明定。次按「稱僱傭者，謂當事人約定，一方於一
    定或不定之期限內為他方服勞務，他方給付報酬之契約。」「如依情形，非受報
    酬即不服勞務者，視為允與報酬。未定報酬額者，按照價目表所定給付之；無價
    目表者，按照習慣給付。」民法第四百八十二條、第四百八十三條亦有明文，是
    報酬乃僱傭契約受僱人服勞務之對價，若僱傭雙方之給付非立於對價關係，則雖
    然一方曾為他方服勞務，他方亦曾給付金錢與勞方，亦與僱傭關係尚屬有間。另
    「本法（就業服務法）第五十七條第一款、第二款、第三款之認定原則如下：
    一、本法第五十七條第一款『聘僱他人所申請聘僱之外國人』１、與第四十四條
    『非法容留』有所區分。２、說明：應依客觀事實判定『非法雇主』與『外國人
    』間有否構成聘僱關係，如『非法雇主』與『外國人』間『無聘僱關係』者，則
    非本款規定之範圍，而係違反第四十四條『非法容留』之規定。‧‧‧」行政院
    勞工委員會九十一年七月二十四日勞職外字第○九一○二○五○七八號函釋甚明
    。
四、經查，Ｐ君於九十二年五月二十七日於霧峰警察分局國光派出所訊問筆錄稱原告
    知道伊係逃逸外勞，又稱：「我逃逸之後，我有幾天到他家幫忙家裡清潔打掃工
    作，他只提供我住處休息睡覺和吃飯，並沒有另外給我錢，但我到太平市○○路
    另外租屋時他以他名義幫我租一房屋一個月錢是他出，‧‧‧」又原告同日於該
    派出所之訊問筆錄亦稱：「【問：阿蘭說她從原雇主住宅逃逸在外的事情，你都
    知道？你還提供住所和租房屋供她及朋友居住（在太平市○○路市場附近）？曾
    經在你住宅幫忙打工？】她一開始騙我，後來被我知道。我只幫她租房子二個月
    ，以我的名義跟屋主簽約。阿蘭是曾在我住家幫忙打掃清潔和整理住所，我沒有
    限定她，她都會主動幫我。」原告於本院調查時亦稱：「‧‧‧外勞（指Ｐ君）
    幫我整理家裡，跟我們一起吃，沒有跟我們住在一起，‧‧‧一家三人沒有時間
    整理家裡，一個多星期整理一次，我女兒拿鑰匙給該外勞，我不知道她何時逃出
    來，若打掃過了吃飯時間，有時她會跟我們一起吃飯，當時我的房子尚未退租，
    外勞說要住，她住了近一個月‧‧‧月租是一個月八千元‧‧‧」，原告雖又同
    時改稱租金是Ｐ君自己付的，惟其於訴訟中所述與Ｐ君及其本人上開警訊筆錄相
    左，而Ｐ君復無固定工作，收入有限，被查獲後甚至無錢回越南，原告稱Ｐ君每
    月自付房租八千元尚難憑信。準此，Ｐ君為原告工作，而原告則提供Ｐ君吃住，
    間或給付零用錢，並借予機車，Ｐ君被查獲後原告並幫其購買機票回越南，經核
    此等經濟上之協助，揆諸上開說明，尚難認係Ｐ君為原告打掃房屋之對價，不能
    認原告與Ｐ君間成立僱傭關係，核被告所為應屬違反就業服務法第四十四條之非
    法容留外國人從事工作之行為，原處分依同法第六十三條第一項規定，處原告十
    五萬元罰鍰，經核於法並無違背，訴願決定認本件已成立僱傭關係，並認原告違
    反同法第五十七條第一款之尚有未洽，其維持原處分之結論與本判決之理由雖有
    不同，然結論並無二致，仍應予維持。原告訴請撤銷均無理由，應予駁回。另本
    件本院於九十二年十一月二十四日以普通案件受理，嗣依司法院九十二年九月十
    七日（九二）院台廳行一字第二三六八一號令及二三六八二號函示，自九十三年
    一月一日起，行政訴訟法第二百二十九條第一項所定適用簡易程序之數額增至二
    十萬元，爰將本件改分簡易事件，適用簡易程序，不經言詞辯論逕為判決，併此
    敘明。
據上論結，本件原告之訴為無理由，依行政訴訟法第二百三十三條第一項、第二百三
十六條、第一百九十五條第一項後段、第九十八條第三項前段，判決如主文。
中　　華　　民　　國　　九十三　　　年　　　三　　　　月　　　三十一　　日
                 臺 中 高 等 行 政 法 院   第 三 庭
                                    法  官　許　金　釵
右正本證明與原本無異。
如不服本判決，應於判決送達後二十日內，以本訴訟事件所涉及之法律見解具有原則
性者，始得向本院提出上訴狀並表明上訴理由，經最高行政法院許可，否則不得上訴
；如於本判決宣示後送達前提起上訴者，應於判決送達後二十日內補提上訴理由書（
均應依對造人數提出繕本）。提起上訴應預繳送達用雙掛號郵票三九○元（三十四元
及五元郵票各十份)。
中　　華　　民　　國　　九十三　　　年　　　三　　　　月　　　三十一　　日
　　　　　　　　　　　　　　　　　　　　 法院書記官　蔡逸媚
